高雄高等行政法院簡易判決
                                       100年度簡字第81號
原      告　劉金堆
被      告　高雄市政府
代　表　人　陳菊　市長
訴訟代理人　潘佳鈴
上列當事人間菸酒管理法事件，原告不服財政部中華民國100年2
月25日台財訴字第09900540830號訴願決定，提起行政訴訟，本
院判決如下：
    主  文
原告之訴駁回。
訴訟費用由原告負擔。
    事實及理由
一 、事實概要︰
     緣被告所屬菸酒查緝小組接獲民眾電話檢舉，而於民國99
     年8月24日前往高雄市○○區○○街616號即原告經營之「
     全盛檳榔」，當場於菸品陳列架上查獲Davidoff Lights及
     Davidoff Classic等私菸共計40包，市價總值為新臺幣（
     下同）3,000元，經抽樣送請菸品進口商檢驗，檢驗結果係
     屬未稅真品。被告因認原告違反菸酒管理法第47條之規定
     ，爰依同法第58條及菸酒查緝暨檢舉案件處理作業要點（
     下稱作業要點）第45點第2款規定，於99年12月1日以高市
     府財二字第0990072467號裁處書，處原告罰鍰5萬元，並沒
     入上開違規菸品共40包，原告不服，提起訴願經遭決定駁
     回，遂提起本件行政訴訟。
二、本件原告主張︰
（一）原告偕同友人於99年7月23日入境時共同購買免稅香菸4條
      （40包），合乎入境攜帶菸品規定，因擬做為中秋送禮之
      用，故暫放置於置物架旁之紙箱中，而原告經營「全盛檳
      榔」已有數十年之歷史，所賣菸品悉數置於服務小姐之座
      位前上方，從外觀上無法看出除檳榔外，並有兼賣菸品，
      經被告菸酒查緝小組「查獲」之4條菸品，自原告攜入國
      境後，經月餘均未拆封，且係存放於室內置物架上之紙箱
      內，足以證明原告並無販賣之意圖，否則，以該品牌香菸
      之國內販售情形，應早已拆封、且無存貨，不致於為菸酒
      查緝小組所查獲。
（二）一般購買檳榔或香菸之客人，僅在檳榔攤前完成交易，絕
      無進入原告之室內置物架挑選香菸之可能，查緝小組未經
      查證，率爾以「置物架」逕認為「陳列架」，顯悖離事實
      ；且退萬步言，縱使以該「置物架」視為「陳列架」，系
      爭4條菸品係存放於紙箱內，而非裸露或拆開成包而置於
      「陳列架」，故無陳列之事實至明。
（三）「犯罪事實應依證據認定之，無證據不得認定犯罪事實。
      」此固為刑事訴訟法第154條第2款規定，依法理，於行政
      裁罰上亦應類推適用之。本件被告並無原告明確違反菸酒
      管理法之證據，逕行課原告以罰緩5萬元，並沒入菸品40
      包之處分，實違反「無罪推定原則」等情，並聲明求為判
      決撤銷訴願決定及原處分。
三、被告則以︰
（一）原告經營之「全盛檳榔」，經被告菸酒查緝小組接獲民眾
      檢舉，於99年8月24日當場於菸品陳列架上查獲Davidoff
      Lights及Davidoff Classic等私菸共計40包，市價總值為
      3,000元，業經抽樣送請菸品進口商檢驗，檢驗結果係屬
      原廠產製之真品，但非供台灣市場販售用，原告違反菸酒
      管理法第47條規定之違規事證明確，被告爰依菸酒管理法
      第47條、第58條暨作業要點第45點第2款之規定，裁處原
      告罰鍰5萬元，並沒入上開違規菸品40包。
（二）依財政部90年12月31日台財庫第0900351445號令：「於許
      可旅客依上開規定攜帶進口之菸酒時，可認為其屬附有條
      件之行政處分，即以進口後不得作營業使用為許可進口之
      條件，倘該旅客有違反此規定之情事發生時，由於條件成
      就，將致使原有之進口許可為無效。是以，該酒品即因進
      口許可之喪失，而成為菸酒管理法第6條規定之私菸酒，
      並得依同法第47條規定以私菸酒論處。」可知，本案查獲
      之菸品因上述條件成就，致原有之進口許可為無效，因此
      上開菸品視為菸酒管理法所定義之私菸；其次，被告於99
      年8月24日前往原告經營之「全盛檳榔」查獲之菸品係與
      其他欲販售之菸品放置於架上且同樣標有售價，且按一般
      常理論斷，上開違規菸品如係供自用概無理由與欲供販售
      之菸品同樣標有售價且擺放於同處，原告行為已構成違章
      無誤。
（三）再者，被告於99年8月24日前往原告經營之「全盛檳榔」
      查獲違規之菸品，雖非置於檳榔攤服務小姐座位前上方，
      係置於原告之室內置物架上，惟上述違規菸品係與其他欲
      販售之菸品同置於置物架上且同樣標有售價，原告顯已構
      成違反菸酒管理法第47條意圖販賣而陳列私菸之要件，故
      被告尚無原告所訴稱違反「無罪推定原則」之處，原告違
      規事證明確，被告爰依菸酒管理法予以裁處並無不法等語
      ，資為抗辯。並聲明求為判決駁回原告之訴。
四、本件事實概要欄所載之事實，有被告99年8月24日查獲違法
    嫌疑菸酒案件現場處理紀錄表、被告警察局三民第二分局調
    查筆錄、現場蒐證照片及英伯樂煙草股份有限公司99年10月
    29日鑑定函及扣案菸品附原處分卷可資佐證，洵堪認定。茲
    就兩造之爭執論述如下：
（一）按「本法所稱私菸、私酒，指未經許可產製或輸入之菸酒
      」「販賣、運輸、轉讓或意圖販賣而陳列私菸、私酒者，
      處新臺幣5萬元以上50萬元以下罰鍰。但查獲物查獲時現
      值超過新臺幣50萬元者，處查獲物查獲時現值1倍以上5倍
      以下罰鍰。」「依本法查獲之私菸、私酒、劣菸、劣酒與
      供產製私菸、私酒之原料、器具及酒類容器，沒收或沒入
      之。」「違反本法之行政罰案件，其裁罰參考基準如下。
      但違法情節重大或較輕者，仍得酌情加重或減輕其罰：(1
      )．．．(2)依本法第47條第1項前段規定裁罰之案件，第1
      次查獲者，除查獲現值未達新臺幣5萬元者，處以新臺幣5
      萬元之罰鍰外，查獲現值超過新臺幣5萬元者，處以查獲
      現值加計新臺幣5萬元之罰鍰，最高處以新臺幣50萬元罰
      鍰；第2次查獲者，處以查獲現值加計新臺幣25萬元之罰
      鍰，最高處以新臺幣50萬元罰鍰；第3次以後查獲者，處
      以新臺幣50萬元之罰鍰。」分別為菸酒管理法第6條、第
      47條、第58條及「作業要點」第45點第2款所明定。上開
      作業要點乃財政部本於中央主管機關地位為執行菸酒稽查
      及取締業務而訂定之行政規則，為協助下級機關行使裁量
      權所為裁量基準之規範，下級機關基於該裁量基準，斟酌
      具體個案違章情節，於菸酒管理法第47條規定之處罰限度
      內為處罰，自屬有據。
（二）經查，被告所屬菸酒查緝小組於99年8月23日接獲民眾電
      話檢舉，乃於99年8月24日前往高雄市○○區○○街616號
      原告經營之「全盛檳榔」，當場於菸品陳列架上查獲Da-
      vidoff Lights及Davidoff Classic等私菸共計40包，市
      價總值為3,000元，經抽樣送請菸品進口商檢驗，檢驗結
      果係屬未稅真品。被告因認原告違反菸酒管理法第47條之
      規定，爰依同法第58條及作業要點第45點第2款規定，於
      99年12月1日以高市府財二字第0990072467號裁處書，處
      原告罰鍰5萬元，並沒入上開違規菸品共40包，於法並無
      不合。
（三）原告雖以辯稱系爭菸品係準備送禮用而均未拆封，且係存
      放於室內置物架上之紙箱內，足以證明原告並無販賣之意
      圖亦無陳列之事實等語。然查原告系爭經查獲之菸器品係
      與其他欲販售之菸品放置於檳榔攤後方店內架上開口向外
      之橫置紙箱內，且與其他欲販售之菸品均標有售價，此有
      現場蒐證照片附原處分卷可資佐證，而由本院卷附原告提
      出之現場照片觀之，該檳榔攤後方之店內與位於騎樓之檳
      榔攤相通無阻，自難謂非屬意圖販賣而陳列，是其違反菸
      酒管理法第47條事證明確，原告上開主張並不足採。
五、綜上所述，原告上開主張均無可取。從而，被告依菸酒管理
    法第47條、第58條暨「作業要點」第45點第2款之規定，裁
    處原告罰鍰5萬元，並沒入上開違規菸品40包，依法有據而
    無違誤，訴願決定予以維持，亦無不合，原告起訴意旨求為
    撤銷，為無理由，應予駁回。又本件事證已臻明確，兩造其
    餘攻擊防禦方法，均核與本件判決結果不生影響，爰不逐一
    論述，併此敘明。另本件係適用簡易訴訟程序，爰不經言詞
    辯論逕為判決。
六、據上論結，本件原告之訴為無理由，依行政訴訟法第233條
    第1項、第236條、第98條第1項前段，判決如主文。
中　　華　　民　　國　　100　 年　　6　　 月　　14　　日

            高雄高等行政法院第二庭
                            法  官  吳  永  宋
以上正本係照原本作成。
如不服本判決，應於送達後20日內，向本院提出上訴狀並表明上
訴理由，如於本判決宣示後送達前提起上訴者，應於判決送達後
20日內補提上訴理由書（須按他造當事人人數附繕本）。
中　　華　　民　　國　　100　 年　　6　　 月　　14　　日

　　　　　　　　　　　　　　書記官  李  昱
附註：
行政訴訟法第235條（第1項、第2項）：
對於適用簡易程序之裁判提起上訴或抗告，須經最高行政法院之
許可。
前項許可，以訴訟事件所涉及之法律見解具有原則性者為限。